臺灣屏東地方法院刑事判決
       111年度訴字第350號
公  訴  人  臺灣屏東地方檢察署檢察官
被      告  洪國勝


選任辯護人  孫安妮律師(法扶律師)          
被      告  袁鵬凱


選任辯護人  吳春生律師
上列被告因違反毒品危害防制條例案件，經檢察官提起公訴（11
1年度偵字第3051號、111年度偵緝字第344號）及移送併辦(111
年度偵字第6619號)，本院判決如下：
    主  文
甲○○共同犯意圖販賣而持有第三級毒品而混合二種以上之毒品罪
，處有期徒刑壹年。扣案如附表編號一至五所示之物均沒收。
乙○○共同犯意圖販賣而持有第三級毒品而混合二種以上之毒品罪
，處有期徒刑貳年。扣案如附表編號一至五所示之物均沒收。
    事  實
一、甲○○、乙○○明知硝甲西泮、依替唑侖、愷他命、4-甲基甲基
    卡西酮、甲基-N,N-二甲基卡西酮為毒品危害防制條例所列管
    之第三級毒品、硝西泮為毒品危害防制條例所列管之第四級毒
    品，不得非法持有，竟均意圖營利，雖可預見所取得之毒品
    原料係他人任意添加種類、數量不詳之毒品混合而成，縱其
    內可能含有第三、四級之毒品，仍不違背其等之本意，而基
    於意圖販賣而持有第三、四級毒品之犯意聯絡，由乙○○於民
    國111年3月5日17時前之不詳時間，先向真實姓名、年籍均
    不詳之人取得如附表編號1至5所示含有第三、四級毒品成分
    之原料後，再由乙○○於111年3月5日17時許在屏東縣○○鄉○○
    路000○0號後方鐵皮屋內，將所取得之毒品原料放入空咖啡
    包內，復由甲○○持如附表編號10所示之果汁粉加入上開咖啡
    包與毒品原料混合以增添口感，並包裝成如附表編號4所示
    之咖啡包半成品而伺機販售。嗣於111年3月5日20時23分許
    經民眾檢舉後，為警前往上開鐵皮屋進行搜索，而當場逮捕
    甲○○，並扣得如附表所示之物，始悉上情。
二、案經屏東縣政府警察局枋寮分局報告臺灣屏東地方檢察署檢
    察官偵查起訴。
    理  由
壹、證據能力部分
    本判決引用被告以外之人於審判外之陳述，檢察官、被告甲
    ○○、乙○○及其2人之辯護人於本院準備程序時均不爭執其證
    據能力（見本院卷第152頁），且迄至言詞辯論終結亦未異
    議。本院審酌上開證據資料之作成之情況，並無違法取證或
    其他瑕疵，且與待證事實具有關聯性，認為以之作為證據為
    適當，依刑事訴訟法第159條之5第2項規定，均有證據能力
    。又所引非供述證據，與本案均有關聯性，且查無違反法定
    程序取得之情，依刑事訴訟法第158 條之4 反面解釋，亦均
    有證據能力。
貳、實體部分
一、認定事實所憑之證據及理由：
　㈠上揭事實，業據被告2人於本院準備程序及審理時均坦承不諱
    且互核一致(見本院卷第145頁至第146頁、第215頁)，並有
    屏東縣政府警察局枋寮分局搜索扣押筆錄暨扣押物品目錄表
    1份(見警400卷第14頁至第18頁)、扣押物品照片共27張(見
    警400卷第50頁至第62頁)、現場蒐證照片6張(見偵3051卷第
    29頁至第33頁)、內政部警政署刑事警察局111年3月10日刑
    紋字第1110024854號鑑定書暨刑事案件證物採驗紀錄表1份(
    見偵3051卷95頁至第111頁、第113頁至第123頁)、內政部警
    政署刑事警察局111年5月4日刑鑑字第1110030812號鑑定書
    暨刑事案件證物採驗紀錄表1份(見偵3051卷第223頁至第227
    頁)、屏東縣政府警察局111年5月27日屏警鑑字第111339622
    00號函暨所附現場勘察報告1份(見偵緝344卷第197頁至第29
    1頁)等件在卷可參，足認被告2人前揭任意性之自白均與事
    實相符，堪以採信。
　㈡又被告乙○○於本院準備程序中供稱：我之前有跟甲○○說事成
    會分錢給他，但沒有說具體要給他多少；如果以後要賣的話
    ，是由我決定價錢等語(見本院卷第149頁)，核與被告甲○○
    於本院準備程序供稱：乙○○是有說事成會分一點錢給我，但
    沒有說具體要給我多少，我也沒有拿到任何錢等語(見本院
    卷第146頁)相符，足見被告2人主觀上均有藉出售如附表編
    號1至5所示毒品以從中牟利之意圖。
  ㈢綜上所述，本案事證已臻明確，被告犯行堪以認定，應依法
    論科。
二、論罪科刑：
　㈠按毒品危害防制條例第4條所稱之「製造」毒品罪，不僅直接
    將毒品原、物料提煉製成毒品外，並包括以改變毒品成分及
    效用為目的之非法加工、提煉、配置等行為（如以毒品以外
    之物為原料，提製成毒品、將毒品精煉，或使用化學或其他
    方法將一種毒品製成另一種毒品等）。若單純以「物理方式
    」將各種毒品拼裝成另一種毒品，或改變毒品使用方法（如
    將毒品混合、於加工過程中分裝毒品，或為方便毒品者施用
    所為之改變毒品型態等），除應視行為人之主觀犯意外，倘
    其行為本身已變更毒品之效果或使用方法，於過程中已造成
    對社會秩序或人體健康潛在威脅者，自應成立「製造」毒品
    罪。且此罪性質應屬「危險犯」，以「混合毒品」為例，亦
    不以混合後毒品之性質改變為另一類、級「新興毒品」或「
    新型態毒品」為限。除此之外，無論於製造過程中或以外之
    如僅單一將毒品封口、包裝、打印、為增加毒品數量所為之
    滲雜毒品以外物質，或分裝、混合自行施用毒品等行為，則
    應就整體過程綜合觀察，尚難遽認皆屬毒品製造行為(最高
    法院110年度台上字第521號判決意旨參照)。查被告乙○○於
    本院準備程序時供稱：我拿到原料時就已經是粉末狀，我負
    責的工作是把原料粉末放入咖啡包裡面，然後等甲○○來再加
    入果汁粉等語(見本院卷第148頁)，核與被告甲○○於本院準
    備程序中供稱：我到現場看到有果汁粉，咖啡包已經裝好一
    包一包的，裡面已經是粉末，我主要就是把果汁粉加入咖啡
    包，加入的量是乙○○叫我一包裝一湯匙等語(見本院卷第145
    頁)相符，足見被告2人於本案之行為，僅係將原已混合第三
    級、第四級毒品成分之粉末狀原料，先裝入空咖啡包中，再
    添加果汁粉，所為均未改變毒品原料原先之成分，僅增添口
    感，揆諸上開說明，自難遽認係屬製造行為。是核被告2人
    所為，均係犯毒品危害防制條例第9條第3項、第5條第3項、
    第4項之意圖販賣而持有第三、四級毒品而混合二種以上之
    毒品罪。　
　㈡被告2人就上開犯行，有犯意聯絡及行為分擔，應論以共同正
    犯。
　㈢刑之加重、減輕事由：
　⒈被告2人意圖販賣而持有第三、四級毒品而混合二種以上之毒
    品，依毒品危害防制條例第9條第3項規定，應適用最高級別
    即意圖販賣而持有第三級毒品之法定刑並加重其刑。
　⒉毒品危害防制條例第17條第2項、第1項之說明：
　⑴查被告乙○○雖於偵查中係承認關於製造毒品之行為(見偵3051
    卷第165頁至第167頁)，然製造毒品屬重罪，而意圖販賣而
    持有屬輕罪，且若於製造行為後，必將導致後階段持有毒品
    之行為，兩者為吸收關係，依舉重以明輕之法理，則被告乙
    ○○於偵查中既已自白重罪之製造部分，應認其於偵查中亦已
    自白意圖販賣而持有之輕罪部分。是被告2人既於偵查及本
    院審理時均自白犯罪(見偵3051卷第165頁、第196頁、本院
    卷第145頁、第148頁、第215頁)，檢察官亦當庭表示對被告
    2人有上開減刑規定適用不爭執（見本院卷第151頁），自均
    應依毒品危害防制條例第17條第2項規定，減輕其2人之刑。
　⑵又被告甲○○於員警接獲線報至前揭鐵皮屋執行逮捕時，即當
    場供出毒品來源係被告乙○○提供，並因而查獲共犯即同案被
    告乙○○等情，有屏東縣政府警察局枋寮分局偵查報告1份(見
    警400卷第1頁至第2頁)，檢察官亦當庭表示同意被告甲○○有
    上開減刑規定之適用(見本院卷第230頁)，爰就被甲○○部分
    依毒品危害防制條例第17條第1項之規定予以減輕其刑。
　⑶至被告乙○○雖供稱其毒品原料之來源為其已故友人鄭荃益所
    提供等語(見本院卷第151頁)，然其所稱之毒品來源既已死
    亡，顯然無從查證其所述是否真實，被告乙○○之辯護人亦當
    庭捨棄此部分之證據調查聲請(見本院卷第151頁)，是被告
    乙○○之毒品來源既未因其供述而查獲，自無從依毒品危害防
    制條例第17條第1項之規定減輕其刑，附此敘明。
　⒊刑法第59條之說明：
　　被告乙○○之辯護人固為其辯護稱：被告對於本案犯行全部坦
    承，請審酌本案中毒品含量非常低，縱使有混合兩種以上之
    毒品，然持有毒品的量不多，成癮性就不高，被告也有固定
    工作，請求依照刑法第59條規定酌減其刑，給被告自新機會
    等語(見本院卷第230頁)。惟按刑法第59條規定犯罪之情狀
    可憫恕者，得酌減其刑。其所謂「犯罪之情狀」，與同法第
    57條規定科刑時應審酌之一切情狀，並非有截然不同之領域
    ，於裁判上酌減其刑時，應就犯罪之一切情狀，予以全盤考
    量，審酌其犯罪有無可憫恕之事由（即有無特殊之原因及環
    境，在客觀上足以引起一般同情，以及宣告法定最低度刑，
    是否猶嫌過重等），以為判斷（最高法院95年度台上字第61
    57號、98年度台上第3926號判決意旨參照）。經查，被告乙
    ○○本案並未構成累犯，且其本案犯行雖依毒品危害防制條例
    第9條第3項加重，惟尚有依同法第17條第2項予以減輕，法
    定刑為有期徒刑1年7月以上，其刑度相較於原本3年以上之
    法定刑，已大幅減輕；況被告乙○○為本案之主謀，且負責提
    供毒品原料，況觀諸現場扣案之照片可知毒品數量非微(見
    警400卷第50頁至第62頁)，被告乙○○復於警詢時供稱：現場
    的原料大約可以做300至400包之毒品咖啡包等語(見偵3051
    卷第158頁)，倘成功流出市面，造成之危害當屬巨大，並戕
    害施用毒品人口之身體健康，造成之危害非輕，實難認被告
    於本案所犯屬輕微，而無在客觀上足以引起一般同情而有情
    輕法重之情形，自無再依刑法第59條規定減輕其刑之餘地，
    是被告乙○○之辯護人此部分主張，要無可採。​​​​​
　⒋被告2人同時合於上開多種刑之加重、減輕事由，爰依刑法第
    70條、第71條第1項規定，就被告乙○○部分，先加後減之；
    而就被告甲○○部分，先加重後遞減輕之。　
　㈣檢察官移送併辦意旨部分（臺灣屏東地方檢察署111年度偵字
    第6619號），與本案起訴之犯罪事實為同一事實，本院自得
    併予審究，併此敘明。　
  ㈤爰以行為人之責任為基礎，審酌被告2人明知所取得之毒品原
    料含有三、四級毒品成分且數量非微，被告乙○○並供稱可做
    成大約300包至400包等情，已如前述，可知一旦流入市面，
    將助長大量施用毒品人口，並戕害其身心健康，竟仍為圖獲
    利而大量持有，所為自有不該；惟念及其2人犯後均能坦承
    犯行，態度尚可，並考量其2人所持有之毒品終未流入市面
    ，兼衡被告甲○○於本案前並無前科、被告乙○○前則因妨害自
    由案件經緩刑宣告期滿未經撤銷等情，有臺灣高等法院被告
    前案紀錄表可參，足見其2人素行尚可，暨其2人犯罪之動機
    、目的、手段、分工情形，以及其2人於本院審理時自陳之
    智識程度、家庭生活及經濟狀況等一切情狀(見本院卷第231
    頁)，分別量處如主文所示之刑，以資懲儆。　　
三、沒收部分：
　㈠按毒品危害防制條例第19條第1項所定「供犯罪所用之物」，
    係指犯第4條至第9條、第12條、第13條或第14條第1項、第2
    項之罪所用之物，不包括毒品本身在內，是尚不得援用此項
    規定為第三、四級毒品之沒收依據。再同條例對於查獲之製
    造、運輸、販賣、意圖販賣而持有、以非法方法使人施用、
    引誘他人施用及轉讓第三、四級毒品之沒收，並無特別規定
    ，如其行為已構成犯罪，則該毒品即屬不受法律保護之違禁
    物，應回歸刑法之適用，依刑法第38條第1項之規定沒收之
    ，始為適法（最高法院98年度台上字第2889號、98年度台上
    字第6117號、96年度台上字第728號判決意旨參照）。查扣
    案如附表編號1至5所示之物，分別驗出含有第三、四級毒品
    成分，已如前述，既為毒品危害防制條例第2條第2項第3、4
    款所列之第三、四級毒品，且為被告2人本案意圖販賣而持
    有之物，自應不問屬於被告2人與否，而依刑法第38條第1項
    規定宣告沒收之。又盛裝上開毒品之容器，衡情均沾附有該
    盛裝之毒品，難以完全析離，自應一體視為毒品，而併依上
    開規定宣告沒收。至上開毒品因鑑驗時所用罄之部分，因已
    滅失，爰不另諭知沒收，附此敘明。
　㈡至如附表所示其餘扣案物，或非被告2人所有，或與其2人被
    訴意圖販賣而持有犯行顯然無關，或無證據證明其上有沾染
    毒品等情，業據被告2人供陳在卷(見本院卷第146頁至第147
    頁、第150頁)，則上開物品既均與本案無關，檢察官亦表示
    對於是否沒收上開物品不予爭執(見本院卷第230頁)，自均
    不予宣告沒收。　　
據上論斷，應依刑事訴訟法第299 條第1 項前段，判決如主文。
本案經檢察官翁逸玲提起公訴及移送併辦，檢察官黃郁如到庭執
行職務。
中　　華　　民　　國　　111 　年　　10　　月　　20　　日
                  刑事第三庭審判長    法  官  莊鎮遠
                                      法  官  曾思薇
                                      法  官  吳昭億
以上正本證明與原本無異。
如不服本判決應於收受判決後20日內向本院提出上訴書狀，並應
敘述具體理由；其未敘述上訴理由者，應於上訴期間屆滿後20日
內向本院補提理由書（均須按他造當事人之人數附繕本）「切勿
逕送上級法院」。
中　　華　　民　　國　　111 　年　　10　　月　　20　　日
                                      書記官  蕭秀蓉  
附錄本判決論罪科刑法條：
毒品危害防制條例第5條
意圖販賣而持有第一級毒品者，處無期徒刑或10年以上有期徒刑
，得併科新臺幣7百萬元以下罰金。
意圖販賣而持有第二級毒品者，處5年以上有期徒刑，得併科新
臺幣5百萬元以下罰金。
意圖販賣而持有第三級毒品者，處3年以上10年以下有期徒刑，
得併科新臺幣3百萬元以下罰金。
意圖販賣而持有第四級毒品或專供製造、施用毒品之器具者，處
1年以上7年以下有期徒刑，得併科新臺幣1百萬元以下罰金。
毒品危害防制條例第9條
成年人對未成年人販賣毒品或犯前三條之罪者，依各該條項規定
加重其刑至二分之一。
明知為懷胎婦女而對之販賣毒品或犯前三條之罪者，亦同。
犯前五條之罪而混合二種以上之毒品者，適用其中最高級別毒品
之法定刑，並加重其刑至二分之一。
　　
附表：
編號 扣案物品 數量 備註 1 不明粉末 1桶 1.經檢視為橘色粉末，驗前毛重57.76公克(包裝重3.82公克)，驗前淨重53.94公克，驗後餘51.36公克。 2.檢出微量第三級毒品硝甲西泮、依替唑侖、愷他命、4-甲基甲基卡西酮、甲基-N,N-二甲基卡西酮；第四級毒品硝西泮；微量第四級毒品：毒品先驅原料2-胺基-5-硝基二苯酮。 2 不明粉末   1盒 1.經檢視為白色粉末，驗前毛重為6.44公克(包裝重3.62公克)，驗前淨重2.82公克，驗後餘2.19公克 2.檢出微量第四級毒品硝西泮 3 不明粉末   3包 1.經檢視均為綠色包裝，外觀相似，驗前總毛重23.90公克(包裝重3.3公克)，驗前總淨重20.60公克。 2.隨機抽取1-3-3檢驗，驗出微量第三級毒品4-甲基甲基卡西酮 4 咖啡包半成品  1盒 1.經檢視均為黑色包裝，外觀相似，驗前總毛重859.32公克(包裝重478.01公克)，驗前總淨重381.31公克。 2.隨機抽取1包檢驗，驗出微量第四級毒品硝西泮。 5 不明粉末 1杯 1.經檢視為橘色粉末，驗前毛重8.23公克(包裝重3.68公克)，驗前淨重4.55公克，取1公克鑑定用罄，餘3.55公克。 2.檢出微量第三級毒品硝甲西泮、第四級毒品硝西泮。 6 不明粉末  1盒 1.經檢視為橘色粉末，驗前毛重8.55公克(包裝重3.65公克)，驗前淨重4.90公克，驗後餘2.66公克。 2.經檢驗未含有毒品成分。 7 毒品分裝匙  1支  8 咖啡包分裝袋  2捆  9 分裝袋  1包  10 柳橙果汁粉  11包  11 研磨攪拌機  1台  12 包裝機         1台  13 研磨機  1台  14 封口機  1台  15 製作工具、分裝工具  1批    16 手機(IPHONE6S)  1支 為被告甲○○所有 17 車牌000-0000  2面  18 車牌00-0000  2面  19 車牌000-0000  1面  20 租賃契約書   1本